臺灣臺南地方法院民事判決
109年度簡上字第312號
上  訴  人  莊德萍
被  上訴人  黃文彪

上列當事人間請求損害賠償事件，上訴人對於民國109年11月17
日本院柳營簡易庭109年度營簡字第450號第一審判決提起上訴，
本院於110年2月24日言詞辯論終結，判決如下：
    主      文
上訴駁回。
第二審訴訟費用由上訴人負擔。
    事實及理由
一、上訴人主張：
　㈠兩造前係鄰居關係，素有紛爭，被上訴人於民國108年8月8日
    晚間11時許，因酒後心生不滿，竟基於傷害之犯意，至上訴
    人位在臺南市○○區○○街00巷00號住處，持鐵製高爾夫球桿砸
    向上訴人及上開住處木門、竹簾、桌子，致上訴人受有頭部
    開放性傷口3公分、頭部損傷之傷害，木門、竹簾、桌子亦
    受有損害（下稱系爭A事故）。上訴人嗣於同年月15日因前
    揭傷勢致暈眩跌倒，受有左側橈骨遠端骨折之傷害（下稱系
    爭B事故）。上訴人因系爭A、B事故受有下列損失：
　⒈醫療費用新臺幣（下同）11,485元（治療頭部傷勢948元、治
    療骨折傷勢10,537元）。
　⒉交通費用2,300元（計程車費用200元、因骨折租用電動車費
    用2,100元）。
　⒊大門、竹簾及桌子更換費用各13,500元、460元、600元。
　⒋因骨折不能工作之損失142,800元。
　⒌精神慰撫金300,000元。
　㈡為此，爰依侵權行為之法律關係，請求被上訴人給付471,145
    元，及自刑事附帶民事起訴狀繕本送達翌日起至清償日止，
    按週年利率5%計算之利息等語。
二、被上訴人則以：伊同意給付上訴人因頭部傷勢支出之醫療費
    用948元、計程車費用200元及竹簾更換費用460元；至上訴
    人因骨折傷勢支出之醫療費用10,537元、租用電動車費用2,
    100元、受有不能工作之損失142,800元部分，並非系爭A事
    故所造成之損害；伊破壞大門僅造成掉漆，無須更換整扇門
    ；伊並無毀損桌子；上訴人請求之精神慰撫金顯然過高等語
    ，資為抗辯。
三、原審為上訴人一部勝訴，一部敗訴之判決，即判命被上訴人
    應給付上訴人81,608元，及自109年3月11日起至清償日止，
    按週年利率5%計算之利息，並就上訴人勝訴部分為假執行之
    宣告，而駁回上訴人其餘之訴。被上訴人就其敗訴部分未聲
    明不服已告確定，上訴人就其敗訴部分提起上訴，並聲明：
    原判決關於駁回上訴人後開第2項之訴部分廢棄；上開廢棄
    部分，被上訴人應再給付上訴人168,937元（即醫療費用10,
    537元、租用電動車費用2,100元、不能工作之損失142,800
    元及木門更換鋁門費用13,500元部分），及自刑事附帶民事
    起訴狀繕本送達翌日起至清償日止，按週年利率5%計算之利
    息。被上訴人則答辯聲明：上訴駁回。
四、兩造不爭執之事項（見本院卷第84頁至第85頁）：
  ㈠兩造前係鄰居關係，素有紛爭，被上訴人於108年8月8日晚間
    11時許，因酒後心生不滿，竟基於傷害之犯意，至上訴人上
    開住處，持鐵製高爾夫球桿砸向上訴人，致上訴人受有頭部
    開放性傷口3公分、頭部損傷之傷害。被上訴人上開行為，
    經本院以109年度簡字第971號刑事判決判處被上訴人犯傷害
    罪，處有期徒刑3月，如易科罰金，以1,000元折算1 日。未
    扣案之鐵製高爾夫球桿1支應予沒收。
  ㈡被上訴人於系爭A事故發生時，亦有持鐵製高爾夫球桿砸向上
    訴人上開住處木門，致木門受有如本院卷第43頁所示之損害
    。
  ㈢上訴人提出之奇美醫療財團法人柳營奇美醫院（下稱柳營奇
    美醫院）108年8月9日診斷證明書記載：「診斷：1.頭皮開
    放性傷口3公分。2.頭部損傷。醫師囑言：依據病歷記載開
    立，病人於急診治療，並接受縫合治療，離院後應休養，並
    於門診追蹤治療。急診到院時間：108年8月8日23：33～急診
    離院時間：108年8月9日00：10」之內容。
  ㈣上訴人提出之柳營奇美醫院108年8月27日診斷證明書記載：
    「診斷：左側橈骨遠端骨折。醫師囑言：108年8月15日急診
    就診。108年8月15日入院手術，行左側橈骨遠端骨折開放性
    復位及內固定術。108年8月18日出院，共4天。需休養6個月
    及專人照顧1個月。門診日期：108年8月27日，共門診1次」
    之內容。
  ㈤柳營奇美醫院109年10月12日（109）奇柳醫字第1463號函所
    檢附之病情摘要記載：「1.於108年8月8日之傷勢為頭部挫
    傷併頭皮撕裂傷，確實可能引起頭暈或平衡感降低之症狀，
    可馬上於受傷後發生，亦可於數日內發生。出現頭暈之百分
    比差異性甚大，但有約一半之病人皆會有程度不一之頭暈症
    狀。2.病人於108年8月8日就醫時未述有頭暈現象，當天開
    立之藥物為止痛藥及傷口之外用藥，未有處方治療頭暈之藥
    物。以當日之用藥來看應無引起頭暈副作用之可能。㈠傷勢
    會引起頭暈及平衡感降低之症狀，此症狀受傷後立即會發生
    出現頭暈百分比約80%。㈡108年8月12日有開立頭暈藥物治療
    頭暈，該藥物無法完全抑制頭暈。㈢藥物作用為防止眩暈，
    調整前庭神經路徑之機能。副作用很多，有口乾、噁心也有
    頭暈等症狀，引起頭暈百分比無文獻記載，臨床經驗約一半
    一半（但頭暈之副作用很輕微）。」之內容。
  ㈥上訴人因系爭A事故頭部受傷，支出醫療費用948元、計程車
    費用200元及上開住處竹簾更換費用460元，被上訴人同意給
    付。
  ㈦上訴人因上開住處木門遭被上訴人毀損，將木門拆換新鋁門
    ，支出13,500元。
  ㈧上訴人於系爭A、B事故發生時係45歲，二專畢業，平均月薪
    不到10,000元，107、108年度所得各為13,000元、5,000元
    ，名下有投資1筆，財產總額為10,000元。
  ㈨被上訴人於系爭A、B事故發生時係50歲，高職畢業，平均月
    薪約20,000元，107、108年度無申報所得，名下有汽車1 輛
    。
五、兩造爭執事項（見本院卷第85頁）：　　
　　上訴人依侵權行為之法律關係，請求被上訴人賠償醫療費用
    10,537元、租用電動車費用2,100元、不能工作之損失142,8
    00元、木門更換鋁門費用13,500元，有無理由？
六、本院得心證之理由：　　
　㈠按因故意或過失，不法侵害他人之權利者，負損害賠償責任
    ；不法侵害他人之身體或健康者，對於被害人因此喪失或減
    少勞動能力或增加生活上之需要時，應負損害賠償責任；不
    法侵害他人之身體、健康、名譽、自由、信用、隱私、貞操
    ，或不法侵害其他人格法益而情節重大者，被害人雖非財產
    上之損害，亦得請求賠償相當之金額，民法第184條第1項前
    段、第193條第1項及第195條第1項前段分別定有明文。
　㈡上訴人主張被上訴人於上揭時、地，基於傷害之犯意持鐵製
    高爾夫球桿砸向上訴人及上開住處木門、竹簾，致上訴人受
    有頭部開放性傷口3公分、頭部損傷之傷害，木門、竹簾亦
    受有損害，被上訴人上開行為，經本院以109年度簡字第971
    號刑事判決判處被上訴人犯傷害罪，處有期徒刑3月，如易
    科罰金，以1,000元折算1日。未扣案之鐵製高爾夫球桿1支
    應予沒收等情，業經本院依職權調閱前開刑事案件卷宗核查
    無誤，且為被上訴人所不爭執，堪認上訴人主張之上開事實
    為真實，則被上訴人上開傷害及毀損行為，與上訴人所受前
    揭傷勢及木門、竹簾受損之結果間有相當因果關係。從而，
    上訴人依侵權行為之法律關係，請求被上訴人賠償其所受損
    害，洵屬正當。
　㈢茲就上訴人請求之項目及金額，分述如下：
　⒈原審判決上訴人因系爭A事故受有醫療費用978元、計程車費
    用200元、竹簾更換費用460元及精神慰撫金80,000元之損害
    ，被上訴人對醫療費用978元、計程車費用200元、竹簾更換
    費用460元均不爭執並同意給付，而兩造對精神慰撫金80,00
    0元部分並未上訴已告確定，是原審判決上訴人得請求被上
    訴人給付81,638元，及自刑事附帶民事起訴狀繕本送達翌日
    即109年3月11日起至清償日止，按週年利率5%計算之利息，
    尚無不合。　　
　⒉關於醫療費用10,537元、租用電動車費用2,100元、不能工作
    之損失142,800元部分：
　⑴按損害賠償之債，以有損害之發生及有責任原因之事實，並
    二者之間，有相當因果關係為成立要件。故原告所主張損害
    賠償之債，如不合於此項成立要件者，即難謂有損害賠償請
    求權存在（最高法院48年度台上字第481號判決意旨參照）
    。所謂相當因果關係，係以行為人之行為所造成之客觀存在
    事實，為觀察之基礎，並就此客觀存在事實，依吾人智識經
    驗判斷，通常均有發生同樣損害結果之可能者，該行為人之
    行為與損害之間，即有因果關係。（最高法院84年度台上字
    第2439號判決意旨參照）。故侵權行為所發生之損害賠償請
    求權，以加害人有故意或過失不法侵害他人權利，致被害人
    受有損害，且加害行為與損害須有因果關係為其成立要件，
    若其行為並無故意或過失，或損害之發生與有責任原因之事
    實兩者間並無相當因果關係，即難謂有損害賠償請求權存在
    。
　⑵上訴人主張於108年8月15日因系爭A事故所受頭部傷勢致暈眩
    跌倒，受有左側橈骨遠端骨折之傷害，支出醫療費用10,537
    元、租用電動車費用2,100元並受有不能工作之損失142,800
    元，雖據提出柳營奇美醫院診斷證明書、醫療費用收據、藥
    局收據、電動商行收據及工資單為證（見附民卷第7頁、第9
    頁至第20頁，原審卷第65頁），然經本院依職權函詢柳營奇
    美醫院有關上訴人因系爭A事故所受頭部開放性傷口3公分、
    頭部損傷之傷勢，是否會引起頭暈或平衡感降低之症狀、上
    訴人就診時有無主述頭暈、柳營奇美醫院開立之藥物作用為
    何及有無造成頭暈副作用之可能，該院稱「1.於108年8月8
    日之傷勢為頭部挫傷併頭皮撕裂傷，確實可能引起頭暈或平
    衡感降低之症狀，可馬上於受傷後發生，亦可於數日內發生
    。出現頭暈之百分比差異性甚大，但有約一半之病人皆會有
    程度不一之頭暈症狀。2.病人於108年8月8日就醫時未述有
    頭暈現象，當天開立之藥物為止痛藥及傷口之外用藥，未有
    處方治療頭暈之藥物。以當日之用藥來看應無引起頭暈副作
    用之可能。㈠傷勢會引起頭暈及平衡感降低之症狀，此症狀
    受傷後立即會發生出現頭暈百分比約80%。㈡108年8月12日有
    開立頭暈藥物治療頭暈，該藥物無法完全抑制頭暈。㈢藥物
    作用為防止眩暈，調整前庭神經路徑之機能。副作用很多，
    有口乾、噁心也有頭暈等症狀，引起頭暈百分比無文獻記載
    ，臨床經驗約一半一半（但頭暈之副作用很輕微）。」之內
    容，有該院109年10月12日（109）奇柳醫字第1463號函所檢
    附之病情摘要記載存卷可稽（見原審卷第71頁至第75頁），
    可知病患受有如上訴人之頭部傷勢，約有80%之病患於受傷
    後立即發生頭暈，受傷數日後約有50%之病患發生程度不一
    之頭暈，服用止暈藥物無法完全避免頭暈，約有50%之病患
    服用藥物後發生副作用很輕微之頭暈。而上訴人於系爭A事
    故發生當日即至柳營奇美醫院急診，當時未有頭暈現象，上
    訴人於108年8月12日再度至柳營奇美醫院就診時雖有主述發
    生頭暈，旋經醫院開立止暈藥物，依上開說明，上訴人於服
    用止暈藥物後，應僅有50%之機率會發生輕微之頭暈現象，
    足見存在同一條件下，客觀上僅有50%之病患會發生輕微頭
    暈之現象，然上訴人卻發生嚴重頭暈以致跌倒，尚難遽認上
    訴人因暈眩跌倒受有左側橈骨遠端骨折之傷害，支出醫療費
    用10,537元、租用電動車費用2,100元並受有不能工作之損
    失142,800元，係因系爭A事故所致，是原告此部分主張，尚
    乏所據，洵非可採。
　⒊關於木門更換鋁門費用13,500元部分：　
　　上訴人主張被上訴人於前揭時、地持鐵製高爾夫球桿砸向上
    開住處木門，致木門裂開，支出木門更換鋁門費用13,500元
    等語，被上訴人固不否認有持鐵製高爾夫球桿砸向上開住處
    木門之事實，然辯稱：木門僅有掉漆，無須更換整扇門等語
    。經查：
　⑴觀諸卷附木門照片（見本院卷第43頁）顯示：木門中央有「
    入」字形凹陷，惟大門本體並未受損，而上訴人於本院審理
    時自承系爭A事故發生時，未留存當時木門之照片，卷附木
    門照片是鑑識小組在系爭A事故發生翌日才拍攝等語（見本
    院卷第70頁、第87頁），則該照片既是事後拍攝，無法還原
    系爭A事故發生時木門狀態，尚難認定木門確因被上訴人之
    行為致裂開、無從使用而須更換。
　⑵上訴人雖舉證人魏隆泉為證，欲證明上開住處木門裂開有更
    換鋁門之必要，然證人魏隆泉於本院審理時證稱：上訴人曾
    找伊去修理木門，伊不記得什麼時候了，當時伊看到木門整
    個裂開、不能關，也不能修理，伊跟上訴人說無法修理，上
    訴人應該就找別人換新的門等語（見本院卷第68頁），足見
    上訴人雖曾請證人魏隆泉至上開住處修理木門，當時證人魏
    隆泉所見木門狀態為裂開、無法關閉而無法修理，然證人魏
    隆泉對於至上開住處之日期已不復記憶，自難遽認木門裂開
    、無法關閉而須更換之狀態是因被上訴人之行為所致。此外
    ，上訴人復未提出其他證據以資證明，是上訴人此部分主張
    ，自難憑採。
七、綜上所述，上訴人提起上訴，請求原判決關於駁回上訴人後
    開第2項之訴部分廢棄；上開廢棄部分，被上訴人應再給付
    上訴人168,937元（即醫療費用10,537元、租用電動車費用2
    ,100元、不能工作之損失142,800元及木門更換鋁門費用13,
    500元部分），均無理由，應予駁回。
八、本件事證已臻明確，兩造其餘攻擊防禦方法及所提證據，經
    本院斟酌後，認為與本件判決結果不生影響，爰不予逐一論
    列，附此敘明。
九、據上論結，本件上訴為無理由，依民事訴訟法第436條之1第
    3項、第449條第1項、第78條，判決如主文。
中　　華　　民　　國　　110 　年　　3 　　月　　17　　日
        民事第一庭    審判長法　官　林雯娟
　　　　
                            法　官　王鍾湄
　　　　　　　　　　　　　　
                            法　官　王鍾湄
以上正本係照原本作成。
本判決不得上訴。
中　　華　　民　　國　　110 　年　　3 　　月　　17　　日
                            書記官  曾怡嘉